臺灣高等法院刑事判決　　　　　　　　　　　　　　九十三年度上訴字第九五八號
　　上　訴　人　臺灣板橋地方法院檢察署檢察官
　　被　　　告　甲○○
　　選任辯護人　薛欽峰　律師
右上訴人因被告違反毒品危害防制條例案件，不服臺灣板橋地方法院九十二年度訴字
第二七五號，中華民國九十三年二月三日第一審判決（起訴案號：臺灣板橋地方法
院檢察署九十二年度偵字第三○四五號），提起上訴，本院判決如左：
    主  文
上訴駁回。
    理  由
一、公訴意旨略以：被告甲○○於概括犯意，於民國九十二年一月間，連續多次，在
    臺北縣三重市內，為綽號「祥仔」之不詳姓名男子，運送第一級毒品海洛因及第
    二級毒品安非他命予「祥仔」指定之人，或代「祥仔」取回海洛因或安非他命。
    嗣於九十二年一月二十四日十九時四十分許，在臺北縣三重市○○路十一號「上
    格飯店」前，為警查獲，並在甲○○身上及其居住所之六一○室內扣得海洛因二
    小包（淨重二公克）、安非他命三小包（淨重五點三公克）、電子秤一個、糖粉
    三包、鏟管一支及分裝袋三百三十個。因認被告所為，係犯毒品危害防制條例第
    四條第一項之運輸第一級毒品罪嫌，及同條第二項之運輸第二級毒品罪嫌云云。
二、按犯罪事實應依證據認定之，無證據不得推定其犯罪事實。又不能證明被告犯罪
    者，應諭知無罪之判決，刑事訴訟法第一百五十四條、第三百零一條第一項定有
    明文。次按被告之自白不得作為有罪判決之唯一證據，仍應調查其他必要之證據
    ，以察其是否與事實相符，刑事訴訟法第一百五十六條第二項定有明文；又犯罪
    事實之證明，不論係直接證據或間接證據，須於一般人均不致有所懷疑而得確信
    其為真實之程度，始得據為有罪之認定，倘其證明尚未達於此程度而仍有合理懷
    疑存在時，本諸無罪推定之原則，自應為被告無罪之判決，故附加於自白之佐證
    ，亦須達於無合理懷疑之程度，且非只增強自白之可信性為已足，仍須具備構成
    犯罪要件事實之獨立證據，亦即除自白外，仍應有足可證明犯罪之必要證據，因
    此，無被告自白之案件，固應調查必要之證據，即已有被告自白之案件，亦須調
    查其他必要之證據，以察其是否與事實相符。所謂證據，係指足以認定被告確有
    犯罪行為之積極證據而言，該項證據自須適合於被告犯罪事實之認定，始得採為
    斷罪資料，最高法院二十九年度上字第三一○五號著有判例。如未能發現相當證
    據，或證據不足以證明，自不能以推測或擬制之方法，以為裁判基礎。且認定犯
    罪事實所憑之證據，無論為直接證據或間接證據，其為訴訟上之證明，須於通常
    一般之人均不致於有所懷疑，而得確信其為真實之程度者，始得據之為有罪之認
    定，倘其證明尚未達到此一程度，而有合理性懷疑存在時，即無從為有罪之確信
    ，最高法院四十年度臺上字第八十六號、七十六年度臺上字第四九八六號判例可
    資參照。
三、公訴意旨係姒：被告甲○○於警訊之自白、證人即飯店服務生李弘意之證詞、照
    片三十九張、扣案之海洛因二小包（淨重二公克）、安非他命三小包（淨重五點
    三公克）、電子秤一個、糖粉三包、鏟管一支及分裝袋三百三十個為佐證等為其
    論據。
四、惟訊據被告甲○○固不否認經警持搜索票查獲時，攜有安非他命三包之事實，並
    自承上格飯店六一○室內所查獲之衣、褲一套為伊所有，並自承在該室查獲之安
    非他命空袋係伊在六○二室施用後，經「祥仔」移至六一○室，惟堅決否認有何
    運送第一級、第二級毒品犯行，辯稱：安非他命係當日上午向「祥仔」購買，供
    己施用，警詢時因為害怕，又無法找到「祥仔」，警察要求伊指證兩、三個人，
    要伊說有向人拿東西，或是有拿東西給別人，才作不實陳述，偵訊時亦同等情（
    九十三年一月十二日審判筆錄）。於本院時另辯稱：剛被抓到時，因為警察沒有
    查獲到『祥仔』，所以員警告訴我要移送我販賣罪，為了要避免被移送販賣罪行
    ，而在警詢時自承幫助『祥仔』運送毒品，所以我的警詢筆錄是不實在的，對於
    其他的筆錄資料我沒有意見。這些扣案東西，除了我身上所查獲的東西是向『祥
    仔』所購買之外，其他的東西都是在『祥仔』的房間所查到的等語。
五、經查：
（一）被告甲○○於警詢中固供稱：九十二年一月二十四日上午五、六時許，經「祥
      仔」指示拿一包不明物品送至三重市天臺附近超商前給一名不知名女子，並收
      取新臺幣一千元，嗣後回上格飯店將錢交給「祥仔」，同日十五時許，「祥仔
      」打電話要伊至上格飯店六○二室，要求伊到三重市○○○路果菜市場對面找
      人拿安非他命，伊取回後就經警查獲（偵查卷第七頁背面）。
（二）惟被告甲○○於偵查初訊時則供稱：當日早上「祥仔」有叫伊拿東西給一個
      祥仔」該名友人拿一包東西給伊，叫伊趕快拿回去給「祥仔」，就是伊身上被
      查獲的毒品安非他命（偵查卷第四十三頁背面）；再則稱在伊身上查獲之安
      非他命係「祥仔」在上格飯店交給伊，要求送往三重市果菜市場給「祥仔」的
      朋友等情（偵查卷第七十三頁背面）。核其歷次供述明顯不一，且僅自承曾於
      九十二年一月二十四日轉交毒品及不明物品各一次，又除第二級毒品安非他命
      部分外，從未曾供承轉交第一級毒品之事實。是公訴意旨僅以上格飯店六一○
      室內扣得海洛因二小包（淨重二公克）等物，未加任何舉證所謂「祥仔」或「
      祥仔之朋友」或「不知名男子」確有其人，即認定被告於九十二年一月間有多
      次運輸第一級毒品犯行，顯屬無據。又該室內所查獲之電子秤一個、糖粉三包
      、鏟管一支及分裝袋三百三十個等物，公訴人亦未經舉證證明為被告所有，遑
      論引為被告有運輸毒品犯行之佐證。
（三）至公訴意旨所舉證人即上格飯店人員李弘意於偵查中之證言為：不知被告是否
      經常換房居住，亦不知被告是否與他人同住，僅見過被告一次，並否認警詢時
      指陳被告係於租住於六一○室等所述情節之真實性，改稱當時警員係詢問櫃臺
      小姐而製作筆錄，嗣因小姐不敢簽名，方由其簽名等情（偵查卷第八十頁背面
      ）。另公訴人所舉警員蒐證時之照片三十九張，則僅顯示警員查獲被告及搜索
      上格飯店六一○室時之情形。公訴人既未就前揭證據方法加以說明，未明與認
      定被告有運送毒品犯行之關聯性。
（四）又被告甲○○經查獲時，所採尿液經鑑驗結果係呈安非他命陽性反應，有臺北
      市立療養院煙毒尿液檢驗報告在卷可佐，並因施用毒品犯行經裁定送觀察、勒
      戒，有原審九十二年度毒聲字第三○一號裁定在卷可稽。且被告甲○○係在上
      格飯店外之前方經警查獲，當時除扣案之安非他命三包外，並扣得吸食器一個
      ，有內政部警政署刑事警察局移送書、扣押物品目錄表可稽（偵查卷第一頁、
      第十五頁，起訴書未記載此節），是被告辯稱經警查獲時扣得之安非他命係供
      己施用而持有，並非全然無據。自亦不得僅以被告查獲當時攜有扣案之安非他
      命，逕為認定被告甲○○有公訴意旨所指之於九十二年一月間多次運輸第二級
      毒品之犯行。
（五）綜上所述，起訴意旨所指被告甲○○有運輸第一級、第二級毒品之犯行，公訴
      人舉證明顯不足。亦難僅憑被告前後反覆不一之自白而論處運輸毒品罪行；又
      被告施用前後持有第二級毒品之犯行，亦為其為施用之高度行為所吸收，亦無
      從論罪。依首揭說明，本件缺乏積極證據足使本院確信公訴意旨指訴之情節為
      真實，其間仍有合理之懷疑性存在，致使無從為被告有罪之確信，自不能證明
      被告甲○○犯罪。
六、原判決以不能證明被告甲○○犯罪而為無罪之諭知，並無不合。檢察官上訴意旨
    略以：被告甲○○連續二次，為綽號「祥仔」之不詳姓名男子，送出及取回第一
    級毒品海洛因及第二級毒品安非他命，業據被告於警訊時供述明確。於檢察官初
    訊時供述亦大致相同，予「祥仔」指定之人，或代「祥仔」取回海洛因或安非他
    命。嗣於九十二年一月二十四日十九時四十分許，在臺北縣三重市○○路十一號
    「上格飯店」前，為警查獲，並在甲○○身上及其居住所之六一○室內扣得海洛
    因二小包（淨重二公克）、安非他命三小包（淨重五點三公克）、電子秤一個、
    糖粉三包、鏟管一支及分裝袋三百三十個。因認被告所為，係犯毒品危害防制條
    例第四條第一項之運輸第一級毒品罪嫌，及同條第二項之運輸第二級毒品罪嫌云
    云。惟本院查：關於是否有『祥仔』者其人，公訴人並未舉證說明，被告甲○○
    亦稱實際上並無其人，而係伊所虛構則。則被告是否為『祥仔』運輸毒品，除被
    告之自白外，並無任何補強證據。被告甲○○本身復有施用毒品之行為，經原審
    以九十二年度毒聲字第三○一號裁定交付觀察勒戒。自難徒憑之自白而論處運輸
    毒品罪行。是檢察官上訴意旨執前詞指摘原判決不當，為無理由，應予駁回。
據上論斷，應依刑事訴訟法第三百六十八條，判決如主文。
本案經檢察官朱兆民到庭執行職務。
中　　　華　　　民　　　國　　九十三　　年　　　六　　　月　　二十九　　日
                                臺灣高等法院刑事第八庭
                                    審判長法  官  陳  祐  治
                                          法  官  陳  晴  教
                                          法  官  王  炳  梁
右正本證明與原本無異。
檢察官如不服本判決，應於收受送達後十日內向本院提出上訴書狀，其未敘述上訴之
理由者並得於提起上訴後十日內向本院補提理由書（均須按他造當事人之人數附繕本
）。
被告不得上訴。
                                        書記官  潘　大　鵬
中　　　華　　　民　　　國　　九十三　　年　　　六　　　月　　 三十 　　日
